【裁判字號】    98,易,1604
【裁判日期】    980729
【裁判案由】    詐欺
【裁判全文】
臺灣臺北地方法院刑事判決      九十八年度易字第一六○四號
公  訴  人  臺灣臺北地方法院檢察署檢察官
被      告  乙○○
上列被告因詐欺案件，經檢察官聲請以簡易判決處刑（九十八年
度偵字第八六八九號、第一○三三○號），經本院受理後（九十
八年度簡字第二一二六號），認不宜以簡易判決處刑，而改依通
常程序審理，本院判決如下：
    主  文
乙○○幫助意圖為自己不法之所有，以詐術使人將本人之物交付
，處有期徒刑伍月，如易科罰金，以新臺幣壹仟元折算壹日。
    事  實
一、乙○○預見提供己有金融機構帳戶之金融卡及密碼，有遭他
    人利用作為詐騙工具之可能，竟仍不違其本意，基於幫助詐
    欺取財之未必故意，於民國九十七年十二月八日某時許，在
    臺北捷運大安站出口，將其於同年四月二十二日在臺北富邦
    商業銀行吉林分行所開設帳號0000000000000
    00號帳戶之金融卡及密碼（起訴書贅載存摺），交予真實
    姓名年籍不詳自稱「胖哥」之成年人使用，「胖哥」意圖為
    自己不法之所有，於同年十二月九日晚間八時二十分許、同
    日晚間八時五十一分許，佯以金石堂書店客服人員，撥打電
    話向甲○○、呂佩婷謊稱渠等在金石堂網路書店購物，因書
    店內部疏失，錯以分期方式扣款，須至自動櫃員機操作取消
    云云，致甲○○、呂佩婷陷於錯誤，而依指示至自動櫃員機
    按鍵操作，而分於同日晚間十時十六分許、同日晚間十時二
    十分許，自渠等帳戶各轉帳新臺幣（下同）二萬九千九百八
    十八元至乙○○前開帳戶，嗣甲○○、呂佩婷發覺受騙，報
    警循線查悉上情。
二、案經臺北市政府警察局中山分局報請臺灣臺北地方法院檢察
    署檢察官偵查聲請以簡易判決處刑，本院受理後，認不宜以
    簡易判決處刑，改依通常程序審理。
    理  由
壹、證據能力方面：
    按被告以外之人於審判外之言詞或書面陳述，除法律有規定
    者外，不得作為證據，刑事訴訟法第一百五十九條第一項固
    有明文；惟被告以外之人於審判外之陳述，雖不符刑事訴訟
    法第一百五十九條之一至第一百五十九條之四之規定，而經
    當事人於審判程序同意作為證據，法院審酌該言詞陳述或書
    面陳述作成時之情況，認為適當者，亦得為證據。當事人、
    代理人或辯護人於法院調查證據時，知有第一百五十九條第
    一項不得為證據之情形，而未於言詞辯論終結前聲明異議者
    ，視為有前項之同意，同法第一百五十九條之五亦有明文。
    證人即被害人甲○○、呂佩婷於警詢時之陳述，雖屬被告以
    外之人於審判外之言詞陳述，然當事人於審判程序對於上開
    證據方法之證據能力並未爭執，本院審酌前開證人於審判外
    之言詞陳述於作成時之情況，並無違法不當或證明力明顯過
    低之瑕疵，認前揭證據方法，適為本案之證據；至其餘資以
    認定本案犯罪事實之非供述證據（詳後述），亦查無違反法
    定程序取得之情形，依同法第一百五十八條之四反面規定，
    洵具證據能力，合先敘明。
貳、實體方面：
一、訊據被告乙○○固坦認於上揭時地申設並交付系爭帳戶之金
    融卡（含密碼）予「胖哥」，惟矢口否認有何幫助詐欺取財
    犯行，辯稱：伊於九十七年十二月八日依報載求職廣告，撥
    打門號0000000000號行動電話應徵司機，對方自
    稱「胖哥」，表示須準備銀行帳戶供公司客戶匯款，作為每
    次出車明細，並須先行交付銀行帳戶之金融卡供測試，伊始
    將系爭帳戶之金融卡交付「胖哥」，並告知密碼，伊無幫助
    詐欺取財之犯意云云。經查：
  (一)系爭帳戶為被告親赴銀行辦理開戶，並領用存摺及金融卡一
    節，為被告自承不諱（見本院九十八年度易字第一六○四號
    刑事卷第十四頁反面），並有臺北富邦商業銀行吉林分行九
    十八年一月六日北富銀吉字第九八六○○○○二○○號函檢
    附之開戶基本資料表、印鑑卡、帳戶往來申請書暨約定書、
    對帳單等影本在卷可稽（見臺灣臺北地方法院檢察署九十八
    年度偵字第八六八九號偵查卷第二十九頁至第三十五頁），
    此部分事實應堪認定。
  (二)被害人甲○○、呂佩婷因遭詐騙，而於九十八年十二月九日
    晚間十時十六分許、同日晚間十時二十分許，自渠等帳戶各
    轉帳二萬九千九百八十八元至系爭帳戶一情，業據證人即被
    害人甲○○、呂佩婷於警詢時指證綦詳（見臺灣臺北地方法
    院檢察署九十八年度偵字第一○三三○號偵查卷第九頁至第
    十頁、同上第八六八九號偵查卷第八頁至第九頁），並有自
    動櫃員機交易明細、查詢帳戶最近交易資料、系爭帳戶對帳
    單附卷足憑（見同上第一○三三○號偵查卷第十一頁、同上
    第八六八九號偵查卷第十頁），足認系爭帳戶確供「胖哥」
    向被害人甲○○、呂佩婷詐騙財物之用，至屬灼然。
  (三)被告固辯稱：伊為應徵司機工作，始將系爭帳戶之金融卡（
    含密碼）交付「胖哥」云云。惟：
    1.一般國人向金融機構開設帳戶，並無任何法令限制，若係
      用於存提款之正當用途，大可光明正大自行申請使用，而
      金融機構帳戶事關個人財產權益之保障，倘有不明之金錢
      來源，甚且攸關個人法律上之責任，其專屬性甚高，除非
      本人或與本人親密、信賴關係者，難認有何理由可自由流
      通使用該帳戶，一般人均有妥為保管及防止他人任意使用
      之認識，縱特殊情況偶需交付他人使用，亦必深入瞭解用
      途及合理性，始予提供，且金融機構帳戶如落入不明人士
      手中，而未加以闡明正常用途，極易被利用為與財產有關
      之犯罪工具，此為吾人依一般生活認知所易於體察之常識
      ，而現今媒體報導中，或以網路拍賣、分期付款扣款錯誤
      、中獎、退稅、家人遭擄等事由，利用人頭帳戶作為轉匯
      款項帳戶，詐騙被害人至金融機構轉匯款項，隨即將之提
      領一空之詐騙手法，層出不窮，且被告自承：伊係高職畢
      業，八十四年退伍後，曾從事電腦工程師、快遞送貨員、
      便利商店店員等工作（見同上本院第一六○四號卷第十四
      頁反面），其既係具有相當之智識、工作及社會經驗之成
      年人，對此自難諉為不知。況被告對於其所應徵工作之地
      點、雇主姓名、「胖哥」之真實姓名年籍等俱不能陳述，
      且「胖哥」稱是日測試完畢，會於晚上上班時將金融卡返
      還，嗣後即未與「胖哥」聯絡等情，此為被告供承在卷（
      見同上本院第一六○四號卷第十五頁）。苟確有測試銀行
      帳戶金融卡之必要，被告大可與「胖哥」一同至自動櫃員
      機測試操作後立即取回，豈有率爾將攸關個人財產權益保
      障，專屬性甚高之金融機構帳戶金融卡（含密碼）交付真
      實姓名年籍不詳之「胖哥」，且於「胖哥」未依約定時間
      聯絡返還系爭帳戶金融卡之際，竟漠不關心，未加聞問之
      理？此顯悖於一般人管理金融機構帳戶之常情。
    2.矧詐欺正犯係為避免自金融機構帳戶之來源回溯追查其身
      分，而使用他人金融機構帳戶供被害人匯款及取贓，其為
      確保所詐得款項不致遭不知情帳戶持有人提領，或不知情
      帳戶持有人逕自掛失而凍結帳戶之使用，甚或知情之帳戶
      持有人以辦理補發存摺、金融卡、變更印鑑、密碼之方式
      ，將帳戶內所有款項提領一空，而使其費盡心機所詐得之
      款項化為烏有，應不可能使用非帳戶持有人所交付並同意
      使用之帳戶，供作詐得款項轉匯入帳戶，以避免遭真正帳
      戶持有人提領或掛失之風險，並確保詐欺所得之利益。且
      依被告所辯，其所提供之系爭帳戶係供應徵公司之客戶匯
      款，作為出車明細之用，然應徵之公司大可告知客戶於匯
      款至公司時加註司機姓名，此又無任何困難，何有大費周
      章要求客戶將款項匯入司機個人帳戶，徒增司機以辦理補
      發存摺、金融卡、變更印鑑、密碼之方式，將帳戶內款項
      提領一空之風險？此亦與常理有違。
    3.再觀諸系爭帳戶對帳單（見同上第八六八九號偵查卷第三
      十五頁），被告於九十七年十二月九日交付系爭帳戶前，
      即於同年十一月二十七日以金融卡提領四千元，使系爭帳
      戶餘額剩七十三元，而被害人甲○○、呂佩婷遭詐騙而於
      同年十二月九日轉帳至系爭帳戶後，旋遭人以金融卡將款
      項提領一空，若非被告深知將系爭帳戶之金融卡及密碼交
      予他人使用，在其取回或變更密碼或向銀行辦理掛失止付
      之手續前，只要該帳戶內有任何存款，該持有其金融卡及
      知悉密碼之人，均可任意使用該金融卡提領帳戶內存款，
      為避免自己遭受損失，而預先領走款項，豈能於同年月九
      日「應徵工作」當日，即恰有存款餘額不滿百元之系爭帳
      戶金融卡可資交付，時間如此巧合？倘非系爭帳戶係由被
      告交付並同意使用，不致遭被告辦理掛失或暫停使用，「
      胖哥」又豈能放心、大膽遂行其詐欺取財犯行，並以之充
      為收款之工具，且能順利密集詐騙被害人甲○○、呂佩婷
      款項？
    4.被告對於將系爭帳戶之金融卡及重要之提款密碼，均交予
      來路不明人士使用，極可能遭其作為詐取財物之工具，衡
      情應有所預見，猶將之交付他人使用，顯有容認犯罪事實
      發生之本意，至堪認定。是被告辯稱：伊並無幫助詐欺取
      財之犯意云云，無非飾詞，不足採信。
    5.至被告提出之求職廣告報紙及行動電話通聯紀錄（見本院
      九十八年度簡字第二一二六號刑事卷第二十三頁至第二十
      五頁），至多僅能證明被告曾撥打求職廣告上之聯絡電話
      ，然不能證明其通話內容確如被告所言係為應徵工作而交
      付系爭帳戶金融卡，是不足以作為對被告有利之認定。
  (四)綜上所述，被告辯解，顯係事後卸責之詞，委不足取。本案
    事證明確，被告幫助詐欺取財犯行，堪以認定，應予依法論
    科。
二、按刑法上之幫助犯，係對於犯罪與正犯有共同之認識，而以
    幫助之意思，對於正犯資以助力，而未參與實施犯罪之行為
    者而言（最高法院八十八年度臺上字第一二七○號判決參照
    ）。被告基於幫助詐欺取財之未必故意，提供系爭帳戶之金
    融卡及密碼予真實姓名年籍不詳自稱「胖哥」之成年人使用
    ，「胖哥」以詐術向被害人甲○○、呂佩婷騙取財物，並無
    證據證明被告有參與詐欺取財犯行之構成要件行為，故核被
    告所為，係犯刑法第三十條第一項前段、第三百三十九條第
    一項幫助詐欺取財罪。又被告僅以一幫助行為，雖正犯為二
    次詐欺行為，就被告而言，僅有一次犯罪行為，僅成立一幫
    助犯之罪（最高法院九十六年度臺非字第二四五號判決參照
    ）。被告幫助「胖哥」犯前開罪名，爰依刑法第三十條第二
    項規定，按正犯之刑減輕之。爰審酌被告提供帳戶予詐欺者
    使用，助長詐欺犯罪，擾亂金融交易秩序，實為社會層出不
    窮詐財事件發生之根源，並使犯罪之追查趨於複雜，及其犯
    罪之目的、手段、智識程度、生活狀況、被害人所受之損害
    等一切情狀，量處如主文所示之刑，並諭知易科罰金之折算
    標準。
據上論斷，應依刑事訴訟法第四百五十二條、第二百九十九條第
一項前段，刑法第三十條第一項前段、第二項、第三百三十九條
第一項、第四十一條第一項前段，刑法施行法第一條之一第一項
、第二項前段，判決如主文。
本案經檢察官楊冀華到庭執行職務
中    華    民    國  九十八  年    七    月  二十九  日
                          臺灣臺北地方法院刑事第七庭
                              審判長法  官  高偉文
                                    法  官  林勇如
                                    法  官  孫萍萍
以上正本證明與原本無異。
如不服本判決，應於收受送達後十日內向本院提出上訴書狀，並
應敘述具體理由；其未敘述上訴理由者，應於上訴期間屆滿後二
十日內向本院補提理由書（均須按他造當事人之人數附繕）「切
勿逕送上級法院」。
                                    書記官  林義盛
中    華    民    國  九十八  年    七    月  二十九  日
附錄本案論罪科刑法條：
刑法第三百三十九條
意圖為自己或第三人不法之所有，以詐術使人將本人或第三人之
物交付者，處五年以下有期徒刑、拘役或科或併科一千元以下罰
金。
以前項方法得財產上不法之利益或使第三人得之者，亦同。
前二項之未遂犯罰之。


司法院資訊處製作；財團法人民間司法改革基金會備份。
